行　政　法　院　判　決　　　　　　　　　　　　　八十八年度判字第四三六二號
　　原　　　告　威達有線電視事業股份有限公司
　　代　表　人　甲○○
　　被　　　告　行政院新聞局
右當事人間因有線電視法事件，原告不服行政院中華民國八十七年十一月五日台八七
訴字第五四七○五號再訴願決定，提起行政訴訟。本院判決如左︰
　　主  文
再訴願決定、訴願決定及原處分均撤銷。
　　事  實
緣原告未取得系統經營者執照，擅自經營有線電視業務，除於其宣傳單刊登廣告外，
並經被告於民國八十六年十二月一日在台中市○○區○○路一段五十五號左側電力桿
側錄證實後，以其違反有線電視法第二十六條規定，乃依同法第六十四條規定，以八
十六年十二月十八日（八六）維廣五字第一七五一七號函處以罰鍰新台幣（下同）六
十萬元，並請於獲得系統經營者執照前即刻停止違法招攬客戶收取費用之營運行為。
原告不服，依法提起訴願、再訴願，遞遭決定駁回，遂循序提起行政訴訟。茲摘兩
造訴辯意旨如次：
原告起訴意旨及補充理由略謂：一、有線電視法凡有「許可」明文字樣者，究其內容
均是對經營有線電視業者是否有經中央主管機關審議許可或不予許可或撤銷許可而論
。凡經審議委員會准予籌設核發許可證，即屬有線電視法明文規定之「許可」。至於
「許可」後能否對外營業，則是另一階段之法律問題，苟經審議委員會「許可」，依
法律文理解釋規定，自不得擴張、援引比附稱「許可」僅係准予籌設為正式營運之準
備行為，再訴願決定機關強將「許可」分割為準備及實施行為兩階段，非但違背法律
明文規定，更是斷章取義。二、有線電視法第二十六條規定：「有線電視系統籌設完
成，經中央主管機關會同交通部查驗合格後，由交通部發給有線電視系統執照，中央
主管機關發給系統經營者執照，始得依法營運」。然有線電視法第八章「罰責」，自
始至終均無明文規定違反第二十六條規定者應如何處罰之規定。第六十四條規定：「
未依本法規定申請許可，擅自設置有線電視系統者，處新台幣三十萬元以上一百萬元
以下罰鍰，並沒入其設備」，核其內容明顯是指未取得審議委員會之許可證而擅自設
置有線系統者而言。茲原告已取得審議會「許可」，嗣後亦已設置系統，依法自無牴
觸第二十六條規定。但再訴願決定機關竟將第二十六條擴張解釋，將已取得許可且依
法可設置有線電視系統之原告嗣後之行為（即未取得系統執照），認為觸犯第二十六
條規定而加以處罰，顯然違背依法行政之措施。三、綜右所陳，被告所為決定，不僅
違背立法意旨，抑且損害原告權益，懇請撤銷再訴願決定、訴願決定及原處分等語。
被告答辯意旨略謂︰一、按有線電視之經營，應申請中央主管機關許可，有線電視法
第十九條定有明文，而所謂「申請許可」，係以有線電視法第二十四條中央主管機關
發給籌設許可證為開端，經依有線電視法第二十六條之規定籌設完成，由中央主管機
關會同交通部查驗合格後，再分別由交通部發給有線電視系統執照，中央主管機關發
給系統經營者執照，獲得前二項執照，申請許可之程序始得謂為完成，「始得依法營
運」。二、有線電視法第十九條及第二十六條係前後相互呼應，第二十四條所定「籌
設許可」，實無取代前揭兩條文之理由，否則欲經營有線電視系統者僅須依有線電視
法第二十四條規定取得「籌設許可」後即可恣意營運有線電視系統，無須另依同法第
二十六條所定應再取得二項執照始得營運，而限縮第六十四條所請「申請許可」應行
踐行之程序，影響所及，將無一申請者於籌設期間願再依相關規定取得第二十六條所
定之執照，從而有線電視法第三條所定之主管機關將無行使有線電視法所賦予之管理
及監督之權限。三、有線電視法所稱之「申請許可」，係指一程序之集合概念，以申
請取得「申請許可」為開端，以籌設完成取得交通部發給之「有線電視系統執照」及
行政院新聞局發給之「系統經營者執照」為完結。「籌設許可」之取得並不能代表該
兩執照之取得而謂其已「申請許可」。至有線電視法第六十四條規定文義上其處罰對
象固為未依規定申請許可，擅自設置有線電視系統者，然由其立法目的係在確立營運
許可制度觀之，其所稱之申請許可，應係包括第二十一條規定申請籌設許可及第二十
六條之申請營運許可而取得相關證照三件者而言，其未依第二十四條之規定取得「籌
設許可」而擅自經營有線電視系統者，固有第六十四條所定可罰之情形，其雖依第二
十四條之規定取得「籌設許可」，但籌設期間未依第二十六條之規定取得「有線電視
執照」及「系統經營者執照」前，有營運之行為者，亦屬有線電視法第六十四條所稱
「未依本法規定申請許可」、「擅自設置有線電視系統」之情形。且該條既對擅自設
置有線電視系統者之低度行為明定應予處罰，則對擅自營運之高度行為，依舉輕明重
法理，自當依法核處。原告雖獲籌設許可而進行籌設，但在籌設期間未依有線電視法
第二十六條規定取得有線電視系統執照及系統經營者執照前，經主管機關側錄及蒐證
結果，發現其有營運之行為，被告依法核處，於法並無不合。四、綜右論述，原告違
反有線電視法規定之事實甚為明確，被告於認事用法上並無違誤。原告所持理由，實
不足採，請判決駁回原告之訴，以維法紀等語。
　　理  由
按有線電系統籌設完成，經中央主管機關會同交通部查驗合格後，由交通部發給有
線電系統執照，中央主管機關發給系統經營者執照，始得依法營運，為有線電法
第二十六條所明定。未依規定申請許可，擅自設置有線電系統者，依同法第六十四
條規定，固應處新台幣三十萬元以上一百五十萬元以下罰鍰，並沒入其設備。惟如獲
准有線電視系統籌設期間，借試播名義，播送訊號予客戶接收，行營運之實者，卻無
處罰明文。本件原處分認為原告未依法取得系統經營者執照，擅自經營有線電業務
，經被告派員於八十六年十二月一日在台中市○○區○○路一段五十五號左側電力桿
側錄證實後，以其有違有線電法第二十六條規定，乃依同法第六十四條規定處以罰
鍰六十萬元，並請於獲得系統經營者執照前即刻停止違法招攬客戶收取費用之營運行
為，固非無見。然查：本件被告認定原告之違規行為為違反有線電法第二十六條規
定，未取得系統經營者執照，違規營運，而本件被告處罰原告所依據之有線電法第
六十四條，係處罰「未依規定申請許可，擅自設置有線電系統者」，並非處罰已依
規定申請許可設置有線電系統，但尚未取得經營執照而違規營運者。本件原告係經
有線電審議委員會許可，於台中市經營區籌設有線電系統，已於八十六年三月三
十一日取得被告核發之有線電籌設許可，而設置有線電系統，似難謂有觸犯有線
電法第六十四條規定之可言。參諸立法院八十六年五月十三日印發之議案關係文書
載明：「案由：本院委員陳鴻基等二十人，為當前國內少數有線電業者，於有線電
系統籌設期間違反法令，公然營運，而現行有線電法對此違法情事竟無罰則可資
規範．．．。說明：一、有線電法第二十六條規定：『．．．。』然．．．少數業
者，於有線電系統籌設期間，借試播之名，公然播送訊號予客戶接收行營運之實，
違背前述二十六條規定，然本法於八十二年立法時，因立法疏漏未對該行為訂定相關
罰則．．．。」有該院臨時提案可稽，足證本件原告之違規營運，在立法院修訂有線
電法補訂相關罰則之前，並無處罰之規定。本件原告既已取得有線電籌設許可，
自與未經許可之情形不同，被告依有線電法第六十四條規定，予以處罰即有可議，
一再訴願決定遞予維持，亦有疏漏，應由本院一併撤銷，由被告另為妥適之處分，以
昭折服。
據上論結，本件原告之訴為有理由，爰依行政訴訟法第二十六條前段，判決如主文。
中    華    民    國     八十八      年     十二     月      三十       日
                    行 政 法 院 第 二 庭
                                審 判 長 評  事      陳  石  獅
                                         評  事      彭  鳳  至
                                         評  事      黃  合  文
                                         評  事      林  茂  權
                                         評  事      王  立  杰
右  正  本  證  明  與  原  本  無  異
                                         法院書記官  蘇  金  全
中    華    民    國     八十九      年      一      月       四        日
